【裁判字號】    90,台上,1703
【裁判日期】    900322
【裁判案由】    走私
【裁判全文】
最高法院刑事判決                                九十年度台上字第一七○三號
    上  訴  人  丁○○
    選任辯護人  侯重信律師
    上  訴  人  甲○○
                丙○○
                乙○○
右上訴人等因走私案件，不服台灣高等法院高雄分院中華民國八十八年十二月三十一
日第二審更審判決（八十八年度上更(二)字第二一一號，起訴案號：台灣高雄地方法院
檢察署八十四年度偵字第一七七九二號），提起上訴，本院判決如左：
    主  文
原判決撤銷，發回台灣高等法院高雄分院。
    理  由
本件原判決認定上訴人丁○○、甲○○、丙○○、乙○○均曾於民國八十四年間另犯
走私案件，經判處丁○○有期徒刑一年四月，丙○○有期徒刑一年，甲○○、乙○○
各有期徒刑十月確定（均於八十六年間執行完畢，不構成累犯）。四人均不知悔改，
復與已判決確定之洪德宏共同基於至大陸地區私運魚類物品進口牟利之犯意聯絡，由
丁○○擔任高雄籍漁船「瑞吉進號」之船長，丙○○、乙○○、甲○○、洪德宏為該
船之船員；該船於八十四年八月一日自高雄港報關出海，佯以前往東經一一六度、北
緯二十二度一帶公海海域作業，竟未經主管機關許可，於同月七日，駛往中國大陸廣
東省不詳名稱之港口，私運大陸漁獲皮刀魚、河豚肉、魷魚等總重二萬零九百八十公
斤（已逾行政院公告總重一千公斤數額之淪陷區管制物品），於同年月二十日返回上
開高雄港碼頭，而私運逾公告數額之管制物品進口，經警查獲等情。因而撤銷第一審
此部分不當之科刑判決，改判仍論處上訴人等共同私運管制物品進口逾公告數額罪刑
，固非無見。
惟按(一)、犯罪事實應依證據認定之，不得以推測之詞入人於罪，或以被告之反證不成
立，持為認定犯罪之論據。又懲治走私條例第十二條所定：「自大陸地區私運物品進
入台灣地區，以私運物品進口論，適用本條例規定處斷」，係以「自大陸地區私運物
品進入台灣地區」，為其構成要件之一。卷查八十四年八月二十日，「瑞吉進號」漁
船返回高雄港，警方檢查船上漁獲，因祇有兩箱翻車魚及魚肚貼有大陸地區標籤，認
係自大陸地區進口，而移送財政部高雄關稅局處理外，其餘漁獲因無法判定是自大陸
地區走私進口，而發交上訴人等保管等情，業據承辦警員柯泰宏、陳榮廣、李豪、童
蔌清、李青訓於原審結證在卷（見原審更(一)卷第六十三至六十五頁），依其等所證情
節觀之，查獲當時無法判定其餘漁獲產自大陸地區，且自大陸地區私運進入台灣地區
。原判決並未記載憑以認定其餘漁獲產自大陸地區，且自大陸地區私運進入台灣地區
之證據及理由，徒以上訴人等人無法讓人相信駛至大陸廣東省之港口純為躲避颱風，
又無法清楚說明該港口之名稱，而認定上開未貼大陸標籤之漁獲並非渠等捕獲，而係
購自大陸地區。採證已有違證據法則。(二)、據丁○○於警局供稱「漁船作業區在東經
一一六度、北緯二十二度左右，作業十三天左右」；丙○○於警局陳述「作業天數十
三至十六天左右」；乙○○供陳「本航次扣除航程（來回）及中途至大陸避風時間計
陸天半，總計實際作業天數共約十三天半左右，最後收網時間約是八月十八日夜晚…
…」；甲○○供稱「我們於八十四年八月二十日入港，共作業十九天」「我們漁船開
至捕魚地點一天半多時間」（見警局卷第一頁背面、第五頁背面、第八頁背面、第九
頁、第十一頁背面、第十二頁），上訴人等同年八月一日出港，同月二十日入港，實
際捕魚作業天數究竟若干？其間應否扣除往返作業區航程天數？上訴人等駛離廣東省
某港口後有無再作業？原審未根究明白，遽以其等同月一日出港，同月七日至廣東省
某港口，認定作業天數僅六天，尚嫌速斷。(三)、原判決所引用之行政院農業委員會漁
業署八十八年十一月一日（八八）漁二字第八八六一二七三八號函，雖謂「……所列
漁獲物有皮刀魚等九種共二○九八○公斤，拖網一網次三─四小時，一天約可下網五
─六次，其中皮刀魚及河豚屬洄游性魚類，底拖網僅偶爾有少量漁獲，平均一網卻有
近三五○公斤之漁獲，偏高不合理」，惟該函並未載明計算漁獲所憑之作業天數，所
謂「平均一網近三五○公斤之漁獲，偏高不合理」，其依據為何？且依該函所載，計
算漁獲，如以每天下網最低次數五次，一網三五○公斤計算，船上被查獲皮刀魚五二
九○公斤，僅需作業天數三天左右，而河豚肉一四三○○公斤，依相同算法，僅需作
業天數八天左右，此與原判決所認定上訴人等之作業天數六天，已有未合。上揭公函
既未載明如何計算漁獲，原判決遽採為判決基礎，則其自由判斷之職權行使，即不得
謂非逾越範圍，亦有違誤。(四)、原判決雖謂以上訴人等人手及作業之日數，謂能捕取
如此種類及多數量之漁獲，顯非可能，上揭漁獲應係產自中國大陸。惟依高雄市小港
區漁會紅毛港魚市場所出具被查獲之魚類貨名、數量及單價表所載（見警局卷第十六
頁），上訴人等被查獲之漁獲物固達二○九八○公斤，但其中皮刀魚、河豚肉分別有
五二九○、一四三○○公斤，占總數之百分之九十三。再由單價觀之，皮刀魚、河豚
肉每公斤分別為五、十元，為被查獲漁獲物中價格最低者（其餘漁獲魷魚一百五十元
最高，無尾鳳螺肉一百元次之），苟上訴人等專程赴大陸地區購買後私運進口，何以
挑選廉價漁獲？尚待究明。上訴意旨指摘原判決不當，為有理由，應認仍有撤銷發回
更審之原因。又依卷附漁船出港申請書所載（見警局卷第十八頁），「瑞吉進號」漁
船之總噸數為七九‧八九噸，上訴人等辯稱船上冷凍艙可裝漁獲四十噸，上揭被查獲
之漁獲僅二十噸左右，距離滿載甚遠云云，案經發回，亦有一併查明之必要。
據上論結，應依刑事訴訟法第三百九十七條、第四百零一條，判決如主文。
中      華      民      國     九十     年      三      月    二十二    日
                              最高法院刑事第三庭
                                  審判長法官  陳  錫  奎
                                        法官  劉  敬  一
                                        法官  洪  清  江
                                        法官  李  伯  道
                                        法官  呂  丹  玉
      右正本證明與原本無異
                                              書  記  官
中      華      民      國     九十     年      三      月    二十七    日


司法院資訊處製作；財團法人民間司法改革基金會備份。
